臺灣高等法院臺中分院民事判決　94年度上字第217號
上　訴　人
即被上訴人　范育嘉即京皇當舖
上　訴　人
即被上訴人　戊○○○○○○○
前列二人共同
訴訟代理人　詹漢山律師
複　代理人　謝英吉律師
複　代理人　李效文律師
被　上訴人
即上 訴 人　甲○○
被上訴人即　庚○○
視同上訴人
被上訴人即　乙○○
視同上訴人
被上訴人即　丙○○
視同上訴人　　　　　　　　巷1.
被上訴人即
視同上訴人　壬○○
被　上訴人　己○○
　　　　　（即麗華 ）
上列當事人間請求損害賠償事件，上訴人對於民國94年3月30日
臺灣臺中地方法院93年度訴字第951號第一審判決提起上訴，本
院於94年11月16日言詞辯論終結，判決如下：
    主  文
原判決關於駁回上訴人范育嘉、姜文德後開第二、三、四、五項
之訴部分，及該部分假執行之聲請，暨命范育嘉、姜文德負擔訴
訟費用之裁判均廢棄。
上訴人甲○○、庚○○應再連帶給付上訴人范育嘉新台幣陸萬貳
仟伍佰元，及自民國九十四年一月十三日起至清償日止，按年利
率百分之五計算之利息。
上訴人甲○○、乙○○應再連帶給付上訴人范育嘉新台幣壹拾貳
萬伍仟元，及自民國九十四年一月十三日起至清償日止，按年利
率百分之五計算之利息。
上訴人甲○○、丙○○應再連帶給付上訴人姜文德新台幣壹拾貳
萬伍仟元，及自民國九十四年一月十三日起至清償日止，按年利
率百分之五計算之利息。
上訴人甲○○、壬○○應再連帶給付上訴人姜文德新台幣壹拾萬
元，及自民國九十四年一月十三日起至清償日止，按年利率百分
之五計算之利息。
范育嘉及姜文德其餘之上訴駁回。
甲○○、庚○○、乙○○、丙○○、壬○○之上訴駁回（原判決
主文第一至四項利息部分，均減縮自九十四年一月十三日起算）
。
第一審關於命范育嘉及姜文德負擔訴訟費用部分，及第二審訴訟
費用關於范育嘉及姜文德上訴部分，由上訴人甲○○與庚○○、
甲○○與乙○○、甲○○與丙○○、甲○○與壬○○各連帶負擔
二十分之三，餘由上訴人范育嘉及姜文德負擔。第二審訴訟費用
關於甲○○、庚○○、乙○○、丙○○、壬○○上訴部分，由甲
○○與庚○○、甲○○與乙○○、甲○○與丙○○、甲○○與壬
○○各連帶負擔四分之一。
    事實及理由
壹、程序方面：
一、查上訴人即獨資商號京皇當舖負責人許素麗，於訴訟中將本
    案為訴訟標的之法律關係，移轉於第三人即范育嘉，並由范
    育嘉具狀承擔訴訟（查其誤書為承受訴訟），有承擔訴訟書
    狀及京皇當舖商號營利事業登記證在卷可按（見本審卷第四
    八、五一頁），核無不合，應予准許。
二、次查被上訴人甲○○、庚○○、乙○○、壬○○經合法通知
    ，均未於言詞辯論到場，核皆無民事訴訟法第三百八十六條
    所列各款情形，茲依上訴人范育嘉即京皇當舖、戊○○○○
    ○○○之聲請，由其一造辯論而為判決。
三、按民法第二百七十五條規定連帶債務人中之一人受確定判決
    ，而其判決非基於該債務人之個人關係者，為他債務人之利
    益亦生效力，故債權人以各連帶債務人為共同被告提起給付
    之訴，被告一人提出非基於其個人關係之抗辯有理由者，對
    於被告各人即屬必須合一確定，自應適用民事訴訟法第五十
    六條第一項之規定，最高法院三十三年上字第四八一０號著
    有判例。查上訴人甲○○以原判決認定伊分別與被上訴人庚
    ○○、乙○○、丙○○、壬○○共同詐騙上訴人范育嘉即京
    皇當舖、戊○○○○○○○顯有未當，而提起本件上訴等詞
    ，乃非基於個人關係抗辯，揆諸前開說明，其上訴效力及於
    全體，自及於未上訴之庚○○、乙○○、丙○○、壬○○等
    人，併此明。
貳、訴訟要旨：
一、上訴人即被上訴人（下簡稱上訴人）范育嘉即京皇當舖、戊
    ○○○○○○○主張：查范育嘉經營京皇當舖，姜文德經營
    京旺當舖，而被上訴人甲○○化名「廖基弘」，以鑑價及高
    價收購典當勞力士名錶為由，取得「京皇當鋪」現場負責人
    辛○○及「京旺當鋪」現場負責人丁○○之信任後，隨即自
    民國九十二年九月四日起至九十二年十月三日止，與有共同
    詐欺取財犯意聯絡之庚○○、乙○○、丙○○、己○○、壬
    ○○等五人，個別分持甲○○所交付非原裝之勞力士廠牌手
    錶（即除機蕊為原裝外，其他零組件如鑽圈、鑽面、１８Ｋ
    黃《白》金外殼、錶帶等俱非原裝），分別前往「京皇當鋪
    」、「京旺當鋪」，要求以原裝貨之價格典當，再由甲○○
    以專業鐘錶鑑定人之身分到場進行鑑定，並表示日後願意以
    「京皇當鋪」、「京旺當鋪」收當價加新臺幣（下同）四、
    五萬元之價格收購之方式，致使辛○○及丁○○信以為真，
    誤信甲○○交付典當之手錶均為原裝貨，而同意收當，因而
    受有財產上之損害（查甲○○五次詐騙行為之出面典當人、
    時間、當舖名稱、典當假勞力士錶型號、當單號碼、及典當
    詐騙金額均詳如附表所示）。依民法第一百八十四條第一項
    、第二項、第一百八十五條第一項前段共同侵權行為之規定
    ，被上訴人甲○○、庚○○、乙○○、丙○○、己○○、壬
    ○○等六人，自應連帶對范育嘉、姜文德二人連帶負損害賠
    償之責任。又按民法第185條之共同侵權行為，包含共同加
    害行為、共同危險行為、造意（教唆）行為、幫助行為。其
    中，共同加害行為其數人間，除加害行為之共同關連，是否
    尚須行為人間有主觀之意思聯絡為必要？經司法院於66年6
    月1日（66）臺參字第0578號令例變字第一號謂：「民事上
    之共同侵權行為（狹義的共同侵權行為，即共同加害行為，
    下同）與刑事上之共同正犯，其構成要件並不完全相同，共
    同侵權行為人間不以有意思連絡為必要，數人因過失不法侵
    害他人之權利，茍各行為人之過失行為均為其所生損害之共
    同原因，即所謂行為關連共同，亦足成立共同侵權行為。」
    從而，共同加害人間有意思聯絡固可成立共同侵權行為，惟
    縱無主觀意思聯絡，茍各行為人之故意過失行為，均為其所
    生損害之共同原因，即所謂行為關連共同，亦足成立共同侵
    權行為。又「因故意或過失，不法侵害他人之權利者，負損
    害賠償責任。」民法第184條第1項前段定有明文。所謂過失
    ，行為人雖非故意，但按其情節應注意，並能注意，而不注
    意者，或行為人對於構成侵權行為之事實，雖預見其能發生
    ，而確信其不發生者，均屬之。又有力學者並認行為人之注
    意義務，應以善良管理人之注意（抽象輕過失）為準。查己
    ○○之「現實行為」衡諸善良管理人在同一情況之「當為行
    為」相較，其顯然低於善良管理人之注意標準，而具有有過
    失，且己○○之過失行為，與丙○○及甲○○之共同詐欺行
    為，均為上訴人京旺當舖所生損害之共同原因，從而，京旺
    當舖依共同侵權行為之法律關係，請求己○○與丙○○及甲
    ○○連帶賠償京旺當舖因此所受15萬元之損害，自屬有據等
    詞。
二、被上訴人即上訴人（下簡稱被上訴人）甲○○則以：伊既未
    化名「癸○○」對外收購流當手錶（查「癸○○」乃伊學徒
    ），更未以附表所示勞力士錶詐騙京皇當舖及京旺當舖，伊
    係正當流程典當物品。又附表所示五支勞力士錶典當金額，
    均已交付伊本人云云置辯。
三、被上訴人即視同上訴人（下簡稱被上訴人）乙○○、丙○○
    、壬○○等，對於附表所示時、地各持前揭「勞力士錶」分
    別至京皇當舖及京旺當舖舖典當得款乙節，並不爭執，然均
    辯稱：彼等於典當當時並不知所持典當之手錶係假錶，且典
    當所得款項均未據為已有，而係轉交甲○○。又乙○○再辯
    稱，范育嘉與姜文德均以當舖為職業，對真、假勞力士錶之
    辨之辨識能力，較之常人為高，其疏未注意，與有過失至明
    。應有民法第217條之適用；再者，甲○○提供之假錶，其
    機蕊為勞力士錶之真品，其他之鑽面、鑽圈、１８Ｋ黃（白
    ）金外殼、錶帶，雖非原裝，但為真正之鑽石及黃（白）金
    ，應具一定之價值，是上訴人京皇當鋪、京旺當鋪所受之損
    害應扣除該假錶之價值等語，資為抗辯。
四、被上訴人己○○則以：伊係丙○○之朋友，當天丙○○聲稱
    她沒有帶錢，且沒有帶證件，要伊拿她的錶去當舖典當，斯
    時甲○○並不在該當舖，是當舖人員（即潘岳宏）鑑定後給
    伊典當之價金，伊並未詐騙當舖等詞置辯。
五、被上訴人即視同上訴人庚○○則未提出書狀為任何之聲明與
    陳述。
參、第一審判決及上訴情形：
  Ａ本件上訴人范育嘉即京皇當舖、戊○○○○○○○於原審求
    為判決：(一)被上訴人甲○○、庚○○、乙○○、丙○○、己
    ○○、壬○○，應連帶給付上訴人許素麗（即京皇當舖）三
    十七萬五千元，及自起訴狀繕本送達之被上訴人翌日起至清
    償日止，按年息百分之五計算之利息（查利息部分於第二審
    減縮自起訴狀繕本送達最後被上訴人之翌日起算）。(二)被上
    訴人甲○○、庚○○、乙○○、丙○○、己○○、壬○○、
    應連帶給付上訴人德姜文德（即京旺當舖）六十萬元，及自
    起訴狀繕本送達被上訴人之翌日起至清償日止，按年息百分
    之五計算之利息（查利息部分於第二審減縮自起訴狀繕本送
    達最後被上訴人之翌日起算）。(三)並願供擔保，請准宣告假
    執行。
  Ｂ第一審判決情形：（按即部分勝訴、部分敗訴）
    (一)被上訴人甲○○、庚○○應連帶給付上訴人許素麗新台幣
      陸萬貳仟伍佰元，及自民國九十四年一月十二日起至清償
      日止，按年利率百分之五計算之利息。
    (二)被上訴人甲○○、乙○○應連帶給付上訴人許素麗新台幣
      壹拾貳萬伍仟元，及自民國九十三年五月十七日起至清償
      日止，按年利率百分之五計算之利息。
    (三)被上訴人甲○○、丙○○應連帶給付上訴人姜文德新台幣
      壹拾貳萬伍仟元，及自民國九十三年五月一日起至清償日
      止，按年利率百分之五計算之利息。
    (四)被上訴人甲○○、壬○○應連帶給付上訴人姜文德新台幣
      壹拾萬元，及自民國九十三年五月一日起至清償日止，按
      年利率百分之五計算之利息。
    並就上開第(一)、(二)、(三)、(四)部分依職權宣告假執行；及為附
    條件之免假執行宣告。
  Ｃ上訴人范育嘉即京皇當舖、戊○○○○○○○上訴部分：
    (一)原判決關於駁回上訴人後開第二、三、四項部分及各該部
      分假執行之聲請暨訴訟費用之裁判均廢棄。
    (二)被上訴人甲○○應再給付上訴人京皇當舖即范育嘉新台幣
      十八萬七千五百元整，被上訴人庚○○應再給付上訴人京
      皇當舖即范育嘉新台幣三十一萬二千五百元整，被上訴人
      乙○○應再給付上訴人京皇當舖即范育嘉新台幣二十五萬
      元整，及均自起訴狀繕本送達最後被上訴人收受翌日起，
      至清償日止，按週年利率百分之五計算之利息。被上訴人
      甲○○、庚○○、乙○○就上開金額本息，被上訴人丙○
      ○、麗華、壬○○就上開金額本息暨原判決第一、二項
      部分，負連帶給付之責。
    (三)被上訴人甲○○應再給付上訴人京旺當舖即姜文德新台幣
      三十七萬五千元整，被上訴人丙○○應再給付上訴人京旺
      當舖即姜文德新台幣四十七萬五千元整，被上訴人壬○○
      應再給付上訴人京旺當舖即姜文德新台幣五十萬元整，及
      均自起訴狀繕本送達最後被上訴人收受翌日起，至清償日
      止，按週年利率百分之五計算之利息。被上訴人甲○○、
      丙○○、麗華、壬○○就上開金額本息，被上訴人庚○
      ○、乙○○就上開金額本息暨原判決第三、四項部分，負
      連帶給付之責。
    (四)被上訴人甲○○、庚○○、乙○○、丙○○、麗華、壬
      ○○應連帶給付上訴人京旺當舖即姜文德新台幣十五萬元
      整及自起訴狀繕本送達最後被上訴人收受翌日起至清償日
      止按週年利率百分之五計算之利息。
    (五)第一、二審訴訟費用由被上訴人連帶負擔。
  Ｄ被上訴人甲○○、庚○○、乙○○、丙○○、壬○○上訴部
　  分：
    (一)原判決不利己部分及假執行部分均廢棄。
    (二)上廢棄部分，范育嘉即京皇當舖及戊○○○○○○○在第
      一審之訴駁回。
  Ｅ兩造各對對造之請求，則求為駁回上訴。
肆、得心證之理由：
一、查上訴人范育嘉即京皇當舖、戊○○○○○○○主張：被上
    訴人甲○○於九十二年九月四日起至九十二年十月三日止，
    個別與附表所示庚○○、乙○○、丙○○、己○○、壬○○
    等五人（即出面典當人），個別分持甲○○所交付非原裝之
    勞力士廠牌手錶（即除機蕊為原裝外，其他零組件如鑽圈、
    鑽面、１８Ｋ黃《白》金外殼、錶帶等俱非原裝），分別前
    往「京皇當鋪」、「京旺當鋪」典當手錶，並經該當舖交付
    如附表所示款項，再均轉交甲○○本人乙節，迭經「京皇當
    鋪」現場負責人辛○○及「京旺當鋪」實際負責人丁○○，
    分別於刑案及本院中指訴綦詳（見本院調閱台灣台中地方法
    院檢察署93年度偵字第5663、9181、22109號偵查卷《下簡
    稱偵查卷》、台灣台中地方法院94年度711號卷宗《下簡稱
    一審刑案卷》；本審卷第一一三至一一六頁），復有京皇當
    舖、京旺當舖當單在卷可按（見原審卷第十一至十五頁）。
    又所典當勞力士廠牌手錶，除機蕊為原裝外，其他零組件如
    鑽圈、鑽面、１８Ｋ黃《白》金外殼、錶帶等俱非原裝，亦
    有香港商勞力士中心有限公司臺灣分公司鑑定技師車文緯所
    出具之鑑定證明五份在卷可按（見偵第五六六三號偵查卷第
    三五至三九頁）。再者，證人即鑑定技師車文緯已於刑案一
    審中明白證稱：「（問：被告甲○○表示，判斷錶真假的方
    法，是以機芯的真偽來判別，是否實在？）不實在，要全部
    的機件都是原裝的，整支錶才可以認定是原裝貨。」、「（
    問：被告甲○○表示，你們香港分公司曾經表示，他所提出
    的五支手錶都不是假錶，有無此事？）沒有這回事。」等語
    （見刑案一審卷第一一五頁）。且為被上訴人甲○○、庚○
    ○、己○○、丙○○、乙○○、壬○○分別於刑案、原審、
    及本院所供大致相符，自屬實在。
二、次查，京皇當舖現場負責人辛○○於偵查中指訴：「我有先
    鑑定，最後鑑定是甲○○，確定錶的價格。」、「（問：為
    何信任甲○○？）因之前二、三年內他有來收過錶，他有說
    流當後他要收購，他有說他以前也是開當鋪的，我相信他的
    專業。」、「（問：甲○○估價時如何說？）他說錶是原裝
    的，他說如果錶流當的話他要買。」、「（問：你為何會找
    甲○○來鑑定？）因之前他有拿廖基弘的名片給我，說他是
    珠寶鑑定專家，我就找他來鑑定，後來查出來廖基弘就是甲
    ○○本人。」、「他來向我收別人拿來我店裡的錶，後來說
    要教我認識勞力士錶的功夫，我才相信他的專業。」、「（
    問：你何時才知道他的本名甲○○），是我去報案才知道。
    」等語（見偵字五六六三號卷偵第七二、七七頁）及刑案一
    審中證稱：「他（指被告甲○○）是自行到店裡來推銷，自
    稱他是收購珠寶、手錶的專家。他曾經到我們當鋪收購流當
    品，都是勞力士的手錶。」、「我有請甲○○來鑑定，他當
    時自稱是『廖基弘』。」、「因為之前有收過假錶，為了保
    障權益，才會再找甲○○來二度鑑定。之前甲○○來收購流
    當錶，所出的價格，與我們問的行情價格相同，所以我們相
    信他是專家，而且他自己也表示是專家。」、「（問：上開
    手錶之交易價格多少？）市面上大約是四、五萬元。本案我
    們所收當的價格，是以被告甲○○所估的真品流當價格，我
    們以他願意收當的價格再少四、五萬元，向典當的收當，之
    後再以甲○○所出的價格，出售給他。」、「典當當天，當
    時典當的人也都還在場，因為我一打電話給甲○○，他表示
    剛好在附近，就馬上過來當場鑑定。」、「他們（指被告甲
    ○○與被告庚○○、乙○○）有見到面，但是沒有打招呼，
    看起來不像認識。」等語（見刑案一審卷第一一八、一一九
    、一二０頁）。又京旺當舖實際負責人丁○○亦於偵查中指
    訴：「每次都是廖基弘先到我那裡坐，一、二十分鐘後要當
    錶的人進來說要當錶，因錶較貴，而廖基弘是專家，我都先
    問他可否收當，他說可以，我才收的。」、「（問：如何決
    定收當價格？）要當的人說要多少錢，我再問廖基弘，廖基
    弘說可以。」、「（問：他們在當時，有無表示他們互相認
    識？）沒有，都當作互不認識。」等語（見偵字第五六六三
    號偵查卷第七六頁）及一審刑案中證稱：「客人來典當時，
    我打電話給他，他大約十分鐘之後就會到。這三只錶他都鑑
    定為真品。」等語（參照本院卷第一二二頁）。復有印有「
    癸○○」名片乙張在卷可按（見原審卷第五四頁）。又證人
    辛○○、丁○○於本案中證稱：「（法官問：甲○○與你們
    二人接洽生意中，都自稱是癸○○？你們有看見癸○○本人
    嗎？）是的，甲○○與我們接洽都自稱癸○○。我們沒有看
    過癸○○本人」；「（法官問：為何會誤認甲○○為癸○○
    ？）辛○○：因為甲○○來京皇當舖時，介紹他本人時，即
    拿出癸○○的名片，所以我誤認他為癸○○。丁○○：因為
    甲○○來京旺當舖時，介紹他本人時，即拿出癸○○的名片
    ，所以我誤認他為癸○○。」；「（法官問：你們何時，為
    什麼發現甲○○不是癸○○？）辛○○：是向警察局提出告
    訴，我去認口卡片才知道的。丁○○：是辛○○告訴我的。
    」。綜上，據辛○○、丁○○指訴之內容可知，被上訴人甲
    ○○係以鐘錶鑑定專家「廖基弘」之身分，利用高價向辛○
    ○收購流當品，以博取辛○○之信任，致使辛○○誤認甲○
    ○確有鑑定勞力士廠牌手錶之專業鑑價能力，進而轉介甲○
    ○與其他經營當鋪之同業即丁○○認識，致使告訴人丁○○
    亦因甲○○願意以高價收購流當品，而誤認甲○○有鑑定勞
    力士廠牌手錶之專業鑑價能力。再者，甲○○之先以鐘錶鑑
    定專家「廖基弘」之名義，取信於辛○○及丁○○後，再以
    非原裝之勞力士廠牌手錶，委託其前女友即乙○○、其同居
    女友即庚○○、其前妻即丙○○及其友人即壬○○分別前往
    其所熟識之「京皇當鋪」、「京旺當鋪」，以高價典當，取
    得現金，甲○○並囑咐乙○○、庚○○、丙○○、壬○○在
    當鋪內假裝與其不認識，再由甲○○以專業鑑定人「廖基弘
    」之身分，到場進行鑑定。是以，甲○○既未主動告知當鋪
    業者其真實姓名即其並非「廖基弘」之人，復隱瞞該典當之
    手錶並非勞力士廠牌之原裝手錶，甚至不願主動告知當鋪業
    者該手錶均為其所有，進而要求乙○○、庚○○、丙○○、
    壬○○等人佯裝不相識，任由甲○○以「廖基弘」之身分，
    進行鑑價，甲○○顯然有以欺瞞事實之方式，將較低價之非
    原裝手錶，以原裝手錶之價格典當，以賺取較高額之現金，
    致使辛○○、丁○○受有財產上之損害，足證甲○○成立詐
    欺之故意侵權行為；而乙○○、庚○○、丙○○、壬○○協
    助甲○○進行典當手續，並依照甲○○之交代，在當鋪內假
    裝與甲○○不相識，更未拆穿甲○○之真實身分，任由甲○
    ○以鐘錶鑑定專家「廖基弘」自居，可見乙○○、庚○○、
    丙○○、壬○○確與甲○○間有共同詐欺之犯意聯絡，各個
    與甲○○成立共同侵權行為，至於乙○○、庚○○、丙○○
    、壬○○本身有無取得詐騙他人財，均不影響渠等共同侵權
    行為之成立。是被上訴人甲○○、乙○○、庚○○、丙○○
    、壬○○等否認有詐欺之侵權行為云云，均不足採。又查被
    上訴人乙○○、庚○○、丙○○、壬○○係分別受甲○○之
    託，各持附表所示勞力士錶至京皇當舖或京旺當舖典當，如
    前所述，是上訴人范育嘉及姜文德主張彼等五人全體與甲○
    ○共犯共同侵權行為云云，未能舉證以實其說，顯不足取。
    另本院所調前開台灣台中地方法院檢察署93年度偵字第
    5663、9181、22109號偵查卷及、台灣台中地方法院94年度
    711號卷宗，亦為相同認定，即乙○○、庚○○、丙○○、
    壬○○，各別與甲○○共犯詐欺罪，並分別判處甲○○共同
    連續詐欺罪刑及乙○○、庚○○、丙○○、壬○○等共同詐
    欺罪刑在案，有該卷宗可稽。又附表所示勞力士錶，為甲○
    ○等詐欺工具，自無損益相抵問題，是被上訴人乙○○辯稱
    ，上訴人范育嘉、姜文德本件損害賠債請求，應扣除附表所
    示勞力士錶五支之價值云云，顯不足取。又查附表所示勞力
    士錶，是否為原裝勞力士錶？若非該公司專門人員，殊難當
    場分辨清楚，是上訴人范育嘉、姜文德雖各當舖為職業，但
    遭甲○○分別配合乙○○、庚○○、丙○○、壬○○等，分
    持非原裝之附表所示勞力士錶詐騙，自難逕范育嘉及姜文德
    認有何「與有過失」，自無民法第217條之適用，是原審認
    上訴人范育嘉、姜文德與有過失，且過失比例為二分之一，
    應按該比例扣除其損害賠償請求云云，顯有未當，換言之，
    應按附表所示勞力士錶典當款項，計算上訴人范育嘉及姜文
    德損害額（查己○○部分除外，下述之）。
三、又查，本件被上訴人麗華持附表所示勞力士手錶至上訴人
    姜文德經營之京旺當舖典當，如前所述，復為麗華所不爭
    執，但辯稱伊並無詐欺行為等語。經查證人即前京旺當舖當
    舖員工）潘岳宏於刑案一審時證稱：「丙○○及己○○是我
    （指證人潘岳宏）接洽的」、「我是看機蕊自己判定麗華
    去典當的手錶是真的，跟廖基弘（註：即被上訴人王洐慶）
    沒有關係」、「我看她（即麗華）身分證問她說妳住在台
    中市，為何來我們當舖典當，她說她嫁到東勢，然後我拿手
    錶起來看，認為機蕊是原廠的，其他不是，我本來要典當八
    萬元，她有打電話問她朋友，後來她說八萬元不夠，要求典
    當十五萬元，她說這手錶是她的嫁妝，一個星期後就會贖回
    來，所以我就典當十五萬元給她。」等語在卷（見刑案一審
    卷第一六三、一六四頁）。查潘岳宏既證述己○○典當之勞
    力士錶，其機蕊是原廠的，但其他不是等詞在卷，足證京旺
    當舖收受上開典當勞力士錶錶時，當場已辨明該勞力士錶並
    非原廠錶，而無受騙上當至明，自無侵權行為可言。是上訴
    人姜文德抗辯，己○○之典當勞力士錶錶行為，為其所生損
    害之共同原因，即所謂行為關連共同，亦足成立共同侵權行
    為云云，顯有誤會。綜上，上訴人范育嘉即京皇當舖，戊○
    ○○○○○○分別請求：
    (一)被上訴人甲○○、庚○○應連帶給付十二萬五千元，范育
      嘉即京皇當舖，及自民國起訴狀繕本送達最後被上訴人甲
       ○○收受翌日起（查甲○○起訴狀係公示送達，下同）
       ，即九十四年一月十三日起至清償日止，按年利率百分
       之五計算之利息。
    (二)被上訴人甲○○、乙○○應連帶給付上訴人范育嘉即京皇
      當舖二十五萬元，及自起訴狀繕本送達最後被上訴人甲○
      ○收受翌日起，即九十四年一月十三日起至清償日止，按
      年利率百分之五計算之利息。
    (三)被上訴人甲○○、丙○○應連帶給付上訴人戊○○○○○
      ○○二十五萬元 ，及自起訴狀繕本送達最後被上訴人甲
      ○○收受翌日起，即九十四年一月十三日起至清償日止，
      按年利率百分之五計算之利息。
    (四)被上訴人甲○○、壬○○應連帶給付上訴人戊○○○○○
      ○○二十萬元，及自起訴狀繕本送達最後被上訴人甲○○
      收受翌日起，即九十四年一月十三日起至清償日止，按年
      利率百分之五計算之利息。
    至上訴人范育嘉及姜文德逾上開部分之請求，於法無據，應
　　予駁回。
四、至被上訴人甲○○辯稱，伊並未化名「廖基弘」對外收購流
    當手錶，實際上確有「廖基弘」之人，該人為其徒弟云云，
    惟查非但與上開證人即辛○○、丁○○證詞迥異，且本院按
    甲○○所提「癸○○」地址傳訊「癸○○」到庭作證，亦因
    查無此人而遭退件，有該送達回證可考（見本審卷第一０九
    、一一０頁），足證甲○○所辯，不足採信，併此明。
伍、綜上所述，上訴人范育嘉及姜文德依共同侵權行為之法律關
    係，於第二審再請求被上訴人甲○○分別與庚○○、乙○○
    、丙○○、壬○○連帶給付六萬二千五百元、十二萬二千五
    百元、十二萬二千五百元、十萬元，及均自起訴狀繕本送達
    最後被上訴人翌日即九十四年一月十三日起清償日止，按年
    利率百分之五計算之利息，為有理由，應予准許，逾此部分
    之請求，為無理由，應予駁回。原審就上開應准許部分，為
    范育嘉及姜文德敗訴之判決，並駁回其假執行之聲請，尚有
    未洽，范育嘉及姜文德上訴意旨求予廢棄改判，為有理由，
    爰由本院予以廢棄改判如主文第二至五項所示。至於上訴人
    范育嘉及姜文德之請求不應准許部分，原判決為上訴人范育
    嘉及姜文德敗訴之判決，並駁回其假執行之聲請，經核於法
    並無不合，范育嘉及姜文德上訴意旨求予廢棄改判，為無理
    由，應駁回其上訴。又本件范育嘉及姜文德於原審主張為可
    採，甲○○、庚○○、乙○○、丙○○、壬○○所辯均為無
    可取。從而，范育嘉及姜文德本於共同侵權行為之法律關係
    ，於原審請求甲○○分別與庚○○、乙○○、丙○○、壬○
    ○如數連帶給付為有理由，應予准許。是則原審判命庚○○
    、乙○○、丙○○、壬○○如數給付，於法並無不合。甲○
    ○、庚○○、乙○○、丙○○、壬○○上訴意旨指摘原判決
    不當，求予廢棄改判，為無理由，應予駁回其上訴。
陸、本件事證已臻明確，兩造其餘攻擊或防禦方法及所提證據，
    均與本院心證之形成，不生影響，爰不一一再加以論述，併
    此明。
柒、據上論結，本件之范育嘉及姜文德上訴，為一部有理由，一
    部無理由，甲○○、乙○○、庚○○、丙○○、壬○○之上
    訴為無理由，依民事訴訟法第四百五十條、第四百四十九條
    第一項、第七十九條、第七十八條、第八十五條第一項前段
    、第二項、第四百六十三條、三百八十五條第一項前段，判
    決如主文。
中　　華　　民　　國　　94　　年　　11　　月　　30　　日
                    民事第六庭審判長法　官  吳火川
                                    法　官  饒鴻鵬
                                    法　官  陳繼先
以上正本係照原本作成。
不得上訴。
                                    書記官  林育德
中　　華　　民　　國　　94　　年　　11　　月　　30　　日
                                        　　　　　　　Ｂ
附表：
┌──┬────┬─────┬─────┬────────┬────┬─────┐
│ 編 │典 當 人│日      期│ 典    當 │  手錶廠牌型號  │ 當  單 │ 典當金額 │
│ 號 │        │          │ 當舖名稱 │                │ 號  碼 │（新台幣）│
├──┼────┼─────┼─────┼────────┼────┼─────┤
│ １ │ 庚○○ │ 92.09.04 │ 京皇當舖 │勞力士68278     │ 001520 │  125000  │
├──┼────┼─────┼─────┼────────┼────┼─────┤
│ ２ │ 乙○○ │ 92.09.09 │ 京皇當舖 │勞力士女錶69179 │ 001530 │  250000  │
├──┼────┼─────┼─────┼────────┼────┼─────┤
│ ３ │ 己○○ │ 92.09.30 │ 京旺當舖 │勞力士68278     │ 001209 │  150000  │
├──┼────┼─────┼─────┼────────┼────┼─────┤
│ ４ │ 丙○○ │ 92.09.30 │ 京旺當舖 │勞力士69178     │ 001210 │  250000  │
├──┼────┼─────┼─────┼────────┼────┼─────┤
│ ５ │ 壬○○ │ 92.10.03 │ 京旺當舖 │勞力士68278     │ 001212 │  200000  │
└──┴────┴─────┴─────┴────────┴────┴─────┘
